臺灣高等法院臺中分院刑事判決　　　　　　　　　九十一年度上易字第一三七四號
　　上　訴　人
　　即自 訴 人　丁○○○
　　　　　　　　黃雅琪　　律師
　　被　　　告　丙○○
　　選任辯護人　林見軍
　　　　　　　　魏其村
　　　　　　　　施瑞章
　　被　　　告　乙○○
右上訴人因被告詐欺案件，不服台灣台中地方法院九十年度自字第一二九號，中華民
國九十一年六月十四日第一審判決，提起上訴，本院判決如左：
      主  文
上訴駁回。
      事實及理由
一、本案經本院審理結果，認第一審判決並無不當，應予維持，並引用第一審判決書
    記載之理由（如附件）。
二、上訴人即自訴人上訴意旨略以：１被告丙○○自承收取自訴人交付二千萬元，惟
    就該二千萬元，被告丙○○先稱係研發及申請專利之用，因提不出支出憑證，為
    圖圓謊，乃改稱係取得一定股權比例，且被告丙○○取得款項後，即以被告乙○○之富邦證券公司西屯分公司帳戶大量購買股票，未投資本件發明之研發及製造
    ，顯見其有不法所有之意圖；２自訴人所提出電腦鍵盤，係被告丙○○於八十七
    年七月七日送給自訴人，該鍵盤背面書有，「美國發明專利．．．大陸專利」，
    按被告丙○○當時尚未取得美國及大陸之專利核准，卻偽稱其已取得專利，誘騙
    自訴人投資，自訴人如知悉其未取得專利，絕不會投資二千萬元之巨資，其有施
    行詐術之行為甚明；３被告丙○○所取得之專利僅係新型式發明，將電腦鍵盤用
    顏色加以區分，根本無任何特殊及技術性，其價值不高，何來價值四億元，何況
    自訴人投資時尚未取得專利，自訴人豈會投下二千萬元之金錢，本件如係多人投
    資，甚至由多人取得股權，一定有該產品之收支帳目，以確認利潤多少，據為分
    配之依據；４被告丙○○就其專利曾與人簽訂行銷合作契約書，被告乙○○為連
    帶保證人，被告乙○○並可享有百分之十五股權，及被告丙○○向自訴人所收取
    之款項中有五百萬元之支票背書領款人為被告乙○○，該款項係存入被告乙○○
    之花旗銀行帳戶，顯見被告林金美亦有參與本件犯罪云云。
三、按認定犯罪事實應依證據，為刑事訴訟法所明定，故被告否認犯罪事實所持之辯
    解，縱屬不能成立，仍非有積極證據足以證明其犯罪行為，不能遽為有罪之認定
    。最高法院三十年上字第一八三一號判例意旨足資參照。另刑法第三百三十九條
    第一項規定之詐欺罪，以意圖為自己或第三人不法之所有，以詐術使人將本人或
    第三人之物交付為構成要件，即詐欺罪之構成必須行為人實施詐術始克相當；同
    法第三百四十二條之背信罪，亦須有為他人處理事務，而為違背其任務之行為始
    能構成。
四、查(1)被告丙○○雖曾於八十七年七月七日，將背面書有「賴總裁惠存，美國發明
    專利２０年０９/０２０.  ４１２，大陸專利ＺＬ. ９８.３. ０４２１７. ９
    ，發明人丙○○敬上１９９９. ７. ７」等字樣之鍵盤贈予自訴人，固為被告丙○○所自承，並有該鍵盤翻拍照片一張在卷足稽（本院卷第二宗第一七五頁），
    惟查，本案鍵盤之專利，被告取得美國專利時間為１９９９年９月２１日，專利
    號碼係0000000號，申請號：９/０２０，４１２２，有美國專利書一份
    在卷可按（原審卷第二宗第二五一頁至第二六一頁），取得大陸專利時間為２０
    ００年５月４日，專利號為ＺＬ. ９９. ２. ０７７６１. ３，專利申請日１９
    ９９年４月１２日，有大陸實用新型專利證書一份附卷足稽（同上揭卷第四三頁
    ），是被告於八十七年三月十一日收受自訴人交付款項時，本件專利僅在申請階
    段，尚未核准，及前揭鍵盤背後所書「美國發明專利２０年０９/０２０.  ４１
    ２，大陸專利ＺＬ. ９８. ３. ０４２１７. ９」等字樣並非被告取得美國及大
    陸之發明專利號碼等情已明，及自訴人於本院審理時指稱，自訴人投資二千萬元
    時，被告曾拿已取得專利之資料給自訴人察看，自訴人才會相信被告，並加以投
    資，只是當時自訴人不知道其所出示之資料是偽造，該偽造資料自訴人並未留下
    來等語（本院卷第一宗第四十頁），是自訴人投資被告之鍵盤專利，係在被告贈
    予前揭鍵盤之前，且非因被告贈予前述鍵盤始投資，應可認定，被告贈予自訴人
    前揭鍵盤，即難遽予認定係被告致使自訴人陷於錯誤之施用詐術行為。(2)被告丙○○就前揭其收受之二千萬元，先稱係自訴人投資供研發及申請專利之用，嗣又
    改稱係自訴人投資取得上開專利發明一定比例之股權云云，其先後所供不一，固
    然不言可喻，且被告辯稱其原定每一股之投資額為一千萬元，惟自訴人特別優待
    僅出資一千二百五十萬元，即取得兩股之股權云云（原審卷第一宗第一五一頁）
    ，惟關於嗣後自訴人尚交付被告七百五十萬元一節，被告並不否認屬實，甚且供
    稱該七百五十萬元，係後來自訴人為增加所取得之股權比例所為出資，並經其同
    意，惟其竟始終供稱自訴人投資所取得之股權為二股，，經本院就此疑點質問被
    告，被告亦無法自圓其說，另關於被告所辯案外人甲○○亦經其同意投資二百五
    十萬元，被告為證明其所辯屬實，並不惜聲請傳訊證人甲○○，然被告竟辯稱其
    係將甲○○所出資之部分，合併在自訴人所持有之二股內云云，甲○○出資之股
    款由被告收受，甲○○出資所應取得之股權逕由被告將之合併算入自訴人所持有
    之二股內，而分享自訴人所應享有之股東權益，被告所辯亦不能謂非荒誕不經，
    況被告與證人經本院隔離訊問結果，證人甲○○證稱其出資二百五十萬元，只交
    付五十萬元現金，其餘二百萬元算傭金股（本院卷第一宗第一○二頁），被告則
    供稱甲○○是交給其出資款現金云云（本院卷第一宗第一一二頁），彼二人所為
    供證之不實，亦不待贅言，再者，自訴人所出資之二千萬元既屬投資款，出款投
    資目的當在於期待回收利潤，日後計算盈虧分取股息紅利，自不能沒有帳證為憑
    ，然被告就自訴人所出資二千萬元，其用途竟完全無法清楚交待，亦無任何帳證
    可資依憑，其悖理違情之處，亦足令人瞠目結舌，惟依前揭判例意旨所示，被告
    所辯雖屬不能成立，本件被告丙○○究係施用何種詐術致使自訴人陷於錯誤而為
    財物之交付，或被告有何為自訴人處理事務，而為違背其任務之行為，均無積極
    之證據足認確有自訴人所指訴之詐欺或背信等犯行。(3)被告乙○○在富邦證券公
    司西屯分公司買賣之股票，亦無證據足認確係被告以自訴人之投資款項所購。(4)
    本件關於自訴人之投資，均由被告丙○○接洽，被告丙○○之犯罪既屬不能證明
    ，被告乙○○自亦無由構成詐欺或背信等罪。自訴人上訴意旨略以被告二人犯行
    明確，原審竟予諭知無罪，尚有未洽云云，指摘原判決不當，尚非有理由，應予
    駁回。
五、據上論斷，應依刑事訴訟法第三百七十三條、第三百六十八條，判決如主文。
中     華     民     國     九十三     年      四      月    二十二     日
                                   臺灣高等法院臺中分院刑事第十庭
                                         審判長法  官  林  照  明
                                               法  官  王      銘
                                               法  官  林  清  鈞
右正本證明與原本無異。
不得上訴。
                                               書記官  許  哲  禎
中     華     民     國     九十三     年      四      月    二十八     日
                                                                        Ｆ
